臺灣臺北地方法院交通事件裁定　　　　 96年度交聲字第830號
原處分機關　臺北市交通事件裁決所
異　議　人
即受處分人　甲○○
上列異議人因違反道路交通管理處罰條例案件，對於臺北市交通
事件裁決所中華民國96年7月12日所為之處分（原處分案號：北
市警交字第AEV308747號、AEV308748號）聲明異議，本院裁定如
下：
    主  文
原處分關於臺北市交通事件裁決所96年7月12日，北市裁二字第
第22—AEV308748號處分部分撤銷。
前開撤銷部分甲○○不罰。
其餘異議駁回。
    理  由
一、按汽車行駛至交岔路口，其行進、轉彎，應依下列規定：四
    右轉彎時，應距交岔路口30公尺前顯示方向燈或手勢，換入
    外側車道、右轉車道或慢車道，駛至路口後再行右轉；汽車
    駕駛人轉彎或變換車道前，未使用方向燈者，處新臺幣600
    元以上1, 800元以下罰鍰，而汽車駕駛人有第48條情形之一
    者，記違規點數1點，道路交通安全規則第102條第1項第4款
    前段，道路交通管理處罰條例第48條第1項第1款、第63條第
    1 項第1款分別定有明文。
二、原處分意旨略以：異議人即受處分人甲○○於民國96年2 月
    10日17時40分許，騎乘車牌號碼：AVN—517號重型機車，沿
    臺北市○○○路行駛，行經該路與承德路口時，因「轉彎未
    打方向燈」、「攔停不停、拒絕接受稽查逃逸」違規，遭臺
    北市政府警察局警員舉發，並填製北市警交字第AEV308747
    號、第AEV308748 號通知單。嗣經原處分機關依道路交通管
    理處罰條例第48條第1項第1款、第60條第1 項、第63條（漏
    列第1 款）規定，違反道路交通管理事件統一裁罰基準及處
    理細則第43條、第44條、第67條規定分別裁處異議人罰鍰新
    壹幣（下同）900元、3,000元，並各記違規點數1點。
三、本件異議意旨略以：伊騎乘機車從未曾有轉彎不打方向燈之
    情形，且如果警員是因為伊轉彎未打方向燈而要伊停車，伊
    也一定會停車，並詢問警員有無違規情事，實不可能會拒絕
    接受稽查而逃逸，另為保護伊個人權益，希望執法單位能提
    出舉發照片以為佐證，為此，提出異議，請求撤銷原處分等
    語。
四、經查：
  (一)本件異議人於上開時、地騎乘車牌號碼：AVN—517號重型機
    車，沿臺北市○○○路行駛，行經該路與承德路口，右轉承
    德路時，未使用方向燈之事實，業據證人即舉發本件違規之
    警員劉書銘到庭結證稱：「當時我是在承德路與長安西路口
    執行路檢負責盤查車輛，而我當時是站在前開路口屬承德路
    上，我當時看到一部機車從長安西路右轉承德路，我發現該
    機車騎士右轉沒有打方向燈，我就吹哨子並舉手指示他過來
    路邊停車，‧‧‧」、「我看該機車違規就馬上記下他的車
    號並寫在筆記簿上，等回到隊上用電腦查詢車號資料，再開
    單舉發」等語明確（見本院96年8月21日訊問筆錄第2頁），
    而證人劉書銘當時為依法值勤之警員，復與異議人無任何仇
    隙，衡諸常情，證人劉書銘殊無設詞誣陷異議人，而致己身
    陷於偽證重罪危險之必要，及參以本件係員警劉書銘係於目
    視違規機車後馬上將違規車輛車牌號碼紀錄在筆記本內，嗣
    經回警備隊以電腦清查核對車籍資料，始開單舉發，則員警
    所為之確認車牌號碼、舉發程序，應無瑕疵，再徵諸證人劉
    書銘陳稱其視力正常，舉發違規當時天氣晴朗、視距良好等
    情（同前訊問筆錄第3 頁），證人當不致於有錯記車牌號碼
    之情事，是證人所為之前揭證言，應屬確實，堪予採信。異
    議人確實有於前開時、地，騎乘機車有右轉彎時未使用方向
    燈之情事，甚為明確。異議人辯稱伊並沒有轉彎未打方向燈
    云云，自不足採信。
  (二)又警員取締交通違規事件，其以照相方式取證者，固足為違
    規之證明，惟警員當場舉發者，舉發之員警本身之目睹、耳
    聞，亦為違規人違規之證明，非必所有之違規事件，均需有
    採證照片方足為違規之證據。況以本案違規行為一過即逝，
    並非長期存在，猶無可能要求警員再拍照存證後，始足認定
    有違規之情事，是本件雖無採證照片，亦無礙於本院對前揭
    異議人有違規行為之認定。
  (三)異議人確實有於前開時、地騎乘車牌號碼：AVN—517號重型
    機車，沿臺北市○○○路行駛，於右轉承德路時，有未使用
    方向燈之違規行為，如前所述，原處分機關於96年7 月12日
    以北市裁二字第第22—AEV30 8747號裁決書並依前揭道路交
    通管理處罰條例第48條第1項第1款、第63條第1 款規定，裁
    處受處分人罰鍰900元，並記違規點數1點，核無違誤之處，
    異議人此部分聲明異議，為無理由，應予駁回。
  (四)至證人劉書銘雖證稱：發現該機車右轉沒有打方向燈之違規
    後，伊就吹哨子並舉手指示騎士過來路邊停車，機車騎士仍
    加速逃逸等語，然經本院再訊問證人劉書銘，其示意違規騎
    士停車時，該人作何反應及如何確定知悉停車接受檢查之指
    示，證人劉書銘則證稱：時間太久，忘記了，但他是筆直騎
    走。伊就站在路口，騎士騎車轉彎時就會看到伊等語（同前
    訊問筆錄第2 頁），是依證人劉書銘所述，並不能推認異議
    人於當時確實知悉警員吹哨並舉手示意停車受檢之人即屬異
    議人本人之車輛，再參以斯時該承德路上尚有許多直行或與
    異議人同為右轉承德路之車輛等情，此為證人劉書銘證述明
    確在卷（同前訊問筆錄第3 頁），則異議人騎乘機車未能即
    時查知站立於路旁之警員短暫以吹哨、舉手示意要求停車受
    檢之人即屬異議人本人之車輛，亦未悖離常情。此外，本院
    亦查無其他積極證據足資證明異議人確有於上開時、地駕駛
    車輛於未打方向燈違規後，經交通勤務警察制止時，拒絕停
    車接受稽查而逃逸之行為，從而，原處分機關未予詳查此部
    分，即遽認異議人有拒絕停車接受稽查而逃逸之違規，實有
    未洽。本件此部分異議為有理由，爰將原處分撤銷，並就關
    於「異議人駕駛汽車有違反道路交通管理處罰條例之行為，
    交通勤務警察制止時，拒絕停車接受稽查而逃逸」部分（即
    北市裁二字第第22—AEV308748 號裁決書部分），為不罰之
    諭知。
據上論斷，應依道路交通管理處罰條例第87條第2項，道路交通
案件處理辦法第19條、第20條，裁定如主文。
中　　華　　民　　國　　96　　年　　8 　　月　　22　　日
                          臺灣臺北地方法院交通法庭
                       　          法   官  賴淑美
以上正本證明與原本無異。
如不服本裁定應於送達後5 日內向本院提出抗告狀。
                                    書記官　許翠燕
中　　華　　民　　國　　96　　年　　8 　　月　　22　　日
